【裁判字號】    96,訴,2005
【裁判日期】    970409
【裁判案由】    遷讓房屋
【裁判全文】
臺灣板橋地方法院民事判決              96年度訴字第2005號
原      告  己○○
            戊○○
            丙○○
            丁○○
共      同
訴訟代理人  李振燦律師
複代理人    陳豪杉律師
被      告  甲○○
被      告  乙○○
上列當事人間請求遷讓房屋事件，經本院於民國97年3 月26日言
詞辯論終結，判決如下：
    主  文
被告等應連帶將坐落台北縣蘆洲市○○街一三三、一三五、一三
七、一三九號二樓共四間房屋騰空遷讓返還與原告指定之受領人
己○○。
被告等應連帶給付原告指定受領人己○○新台幣柒萬零壹拾柒元
，暨其中新台幣貳萬元部分自民國九十六年一月四日起至清償日
止，按年息百分之五計付之利息；另新台幣伍萬零壹拾柒元部分
自民國九十六年十一月八日起至清償日止，按年息百分之五計付
之利息。
被告等應自民國九十六年一月五日起至搬遷日止按月連帶給付新
台幣捌萬元予原告指定之受領人己○○。
訴訟費用由被告等連帶負擔。
本判決第一項、第二項及第三項於原告以新臺幣肆拾參萬肆仟元
、新台幣貳萬肆仟元及新台幣肆拾萬元供擔保後得假執行。但被
告如於假執行程序實施前，分別以新台幣壹佰參拾萬壹仟捌佰元
、新台幣柒萬零壹拾柒元及新台幣壹佰貳拾萬元為原告預供擔保
後，得免為假執行。
      事實及理由
甲、程序方面：
一、本件被告乙○○未於言詞辯論期日到場，被告甲○○未於最
    後言詞辯論期日到場，核無民事訴訟法第386 條列各款情形
    ，應依原告之聲請，由其一造辯論而為判決。
二、按訴狀送達後，原告不得將原訴變更或追加他訴。但請求之
    基礎事實同一者，不在此限，民事訴訟法第255 條第1 項第
    2 款定有明文。查，依租賃契約第19條規定，被告等應負擔
    原告因本件租賃所產生之稅金，惟被告等於93及94年度均未
    履行此一義務，致原告自行墊付稅款50,017元，此部分亦屬
    因租賃契約所生之債權，與原告原起訴請求之基礎事實同一
    ，故原告所為此部分之訴之追加，揆諸前揭明文，應予准許
    。
乙、實體方面：
一、原告起訴主張：
（一〉本件原出租人之一許罔市於民國（下同）95年3 月24日
      往生，經遺產分割協議，就本件租賃權由原告丙○○、
      丁○○2人繼承許罔市之權利，特此敘明。
（二）查原告等曾於93年1 月5 日將坐落台北縣蘆洲市○○街
      133 、135 、137 、139 號2 樓共四間之房屋，共同出租
      與被告等2 人，租期為1 年，租金每月新台幣（下同）8
      萬元正，每年續約1 年，最近一次被告等2 係於95 年 初
      與原告等續約，租期至96年1 月4 日止。詎料，至95年4
      月起被告等二人之繳租即開始不正常，僅被告甲○○每月
      給付45,000元，就餘欠2 人則均未予置理。故至96年1 月
      4 日止，被告等2 人總計業已積欠原告等33 5,000元之租
      金未付，且被告乙○○已表明其絕不清償之意，僅被告甲○○雖陸續清償其中315,000 元，被告等尚積欠原告租金
      2 萬元。又於租期屆滿時被告甲○○固擬繼續承租，然被
      告2 人取得共識，迄今被告2 人均既未續約，亦未搬遷，
      故自96年1 月5 日起至搬遷日止，渠等自應按月給付與原
      告等相當於租金之損害8 萬元。
（三）另依租賃契約第19條規定，被告等應負擔原告因本件租賃
      所產生之稅金，惟被告等於93及94年度均未履行此一義務
      ，致原告自行墊付稅款50,017元，此部分亦屬因租賃契約
      所生之債權，與原告原起訴請求之基礎事實同一，故原告
      於起訴後就此部分為訴之追加，依民事訴訟法第255 條第
      1 項第2 款規定，自應予以准許。
（四）綜上所述，原告依據租賃契約之法律關係，請求被告等遷
      讓系爭房屋暨清償所積欠之租金暨原告墊付之所得稅等，
      另再依民法第179 條暨第184 條之規定被告自租期屆滿時
      起至搬遷時止自應賠償原告相當於租金之損害。並聲明：
      （一）被告等應連帶將坐落台北縣蘆洲市○○街133 、13
      5 、137 、139 號2 樓共4 間房屋騰空遷讓返還與原告指
      定之受領人己○○。（二）被告等應連帶給付原告指定受
      領人己○○70,017元，暨其中2 萬元部分自96年1 月4 日
      起至清償日止，按年息5%計付之利息；另50,017元部分自
      96年11月8 日起至清償日止，按年息5%計付之利息。（三
      ）被告等應自96年1 月5 日起至搬遷日止按月連帶給付8
      萬元予原告指定之受領人己○○。（四）上開第1 、2 、
      3項部分，請准原告供擔保後得予假執行。
二、被告乙○○受合法通知，未於言詞辯論期日到場陳述，亦未
    提出書狀作何聲明或陳述。
三、被告甲○○則抗辯：其僅向原告承租系爭137 、139 號房屋
    ，並與原告合意每月租金45,000元，其並非與被告乙○○共
    同承租系爭133 、135 、137 、139 號房屋，是被告乙○○
    所積欠之租金，原告不得向其請求償還；又其僅向原告承租
    系爭137 、139 號房屋，並與原告合意每月租金45,000元，
    其仍有按月給付租金45.000元，且原告亦有收取，是兩造依
    民法第451 條之規定，就系爭137 、139 號房屋部分，已成
    立不定期之租賃契約云云，並聲明：(一)原告之訴駁回。(二)如
    受不利判決，被告願供擔保請准免予宣告假執行。
四、原告主張前揭事實，業據提出租賃契約、遺產分割協議書、
    繼承系統表、財政部台灣省北區國稅局93、94年度綜合所得
    稅自動補報稅額繳款書等（以上皆為影本）為證，被告甲○○對於尚積欠原告租金2 萬元及原告自行墊付稅款50,017元
    之事實，並不爭執，惟尚以前揭情詞資為抗辯。是本件應審
    究之爭點為：（一）依租賃契約之約定，被告等就租金之給
    付，是否負不可分債務？被告等是否應連帶給付欠租？（二
    ）兩造間是否已成立不定期之租賃契約？
五、本院之判斷：
（一）依租賃契約之約定，被告等就租金之給付，是否負不可分
      債務？被告等是否應連帶給付欠租？
      被告甲○○雖辯稱：其僅向原告承租系爭137 、139 號房
      屋，並與原告合意每月租金45,000元，又其並非與被告乙○○共同承租系爭133 、135 、137 、139 號房屋，是被
      告乙○○所積欠之租金，原告不得向其請求償還云云。按
      數人負同一債務，而其給付不可分者，準用關於連帶債務
      之規定，民法第292 條定有明文。經查，觀諸兩造所不爭
      執之租賃契約內容，該租賃契約之承租人係被告甲○○、
      乙○○2 人共同具名，且該租賃契約第1 條亦將房屋所在
      地及使用範圍載為「133 、135 、137 、139 號2F共4 間
      」，而未區別被告甲○○、乙○○2 人各自承租何部分，
      且該租賃契約第3 條租金及第5 條押租金之約定，亦均未
      區分承租人即被告甲○○、乙○○2 人各自負擔多少金額
      ，又該租賃契約第20條尚明載為：「如有一人不租，契約
      自動解約。」，另原告於出租時即已告知被告等2 人謂系
      爭房屋本係一同出租予訴外人楊秀貞，而被告等兩人係頂
      讓楊秀貞所開設之兩家補習班並承接其相關租賃權利義務
      關係等情，此有房屋租賃契約書影本附卷可參。足見原告
      自始即將系爭4 間房屋作為一整體而共同出租予被告等2
      人，且該租金給付義務係不可分之債務，揆諸前揭明文，
      被告等2 人自應連帶給付積欠之租金。足見被告甲○○此
      部分之抗辯，不足採信。
（二）兩造間是否已成立不定期之租賃契約？
   １、按民法第451 條所定出租人於租期屆滿後須即表示反對
       之意思，始生阻止續租之效力。意在防止出租人於租期
       屆滿後，明知承租人就租賃物繼續使用收益而無反對之
       表示，過後忽又主張租賃關係消滅，使承租人陷於窘境
       而設，並非含有必須於租期屆滿時，始得表示反對之意
       義存在。故於訂約之際，訂明期滿後絕不續租，或續租
       應另訂契約者，仍難謂不發生阻止續約之效力（最高法
       院55年度台上字第276號判例意旨可資參照）。
   ２、被告甲○○雖辯稱：其僅向原告承租系爭137 、139 號
       房屋，並與原告合意每月租金45,000元，其仍有按月給
       付租金45.000元，且原告亦有收取，是兩造依民法第451
       條之規定，就系爭137 、139 號房屋部分，已成立不定
       期之租賃契約云云。經查，系爭房屋係由被告等2 人共
       同承租，為不可分之債，業如前述，且系爭租賃契約第
       20條載明：「如有一人不租，契約自動解約。」，此有
       房屋租賃契約書影本附卷可參，則原告既已於系爭租賃
       契約第20條載明：「如有一人不租，契約自動解約。」
       之情形，則揆諸前揭判例意旨，仍難謂不發生阻止續約
       之效力，故被告甲○○不可能就系爭第137 、139 號房
       屋單獨成立不定期之租賃契約。次查：原告告早於起訴
       前之96年3 月26日即已發函通知被告等2 人，表明其等
       欠租金額，並言明雙方並未續約，且要求被告等兩人於
       函到後3 日內立即搬遷及付清欠款等情，此有律師函及
       回執附卷可稽，足見出租人即原告早已表示反對被告繼
       續為租賃物之使用收益。又查，原告起訴時，計至租賃
       契約到期日止，被告等尚積欠原告租金335,000 元，惟
       被告甲○○於原告起訴後陸續清償315,000 元等情，為
       兩造所不爭執，足見被告甲○○於原告起訴後，陸續按
       月主動償還原告45,000元，共計315,000 元，僅係主動
       分期清償先前被告等2 人之欠租，原告自無拒絕受領之
       理。綜上，足見被告甲○○所給付之租金，應視為清償
       抵充被告等依原租賃契約所共同積欠之租金，並非更新
       租賃契約之租金，是兩造間並未成立不定期之租賃契約
       。足見被告甲○○此部分之抗辯，亦不足採。
六、綜上，足見被甲○○之抗辯，不足採信，堪信原告主張之事
    實為真正。從而，原告依據租賃契約之法律關係，請求被告
    等連帶遷讓系爭房屋暨連帶清償所積欠之租金2 萬元及原告
    墊付之所得稅50,017元及其法定遲延利息；並依民法第179
    條及第184 條之規定，請求被告自租期屆滿時起至搬遷時止
    ，連帶賠償原告相當於租金之損害，為有理由，應予准許。
七、兩造均陳明願供擔保請求宣告假執行及免為假執行，爰分別
    酌定相當擔保金額而宣告之。
八、結論：本件原告之訴為有理由，並依民事訴訟法第385 條第
    1 項前段、第78條、第85條第2 項、第390 條第2 項、第
    392 條第2 項，判決如主文。
中    華    民    國    97    年    4     月    9   日
                  民事第二庭法  官 許麗華
以上正本係照原本作成。
如對本判決上訴，須於判決送達後20日內，向本院提出上訴狀。
中    華    民    國    97    年    4     月    9    日
                            書記官  蕭佩宜


司法院資訊處製作；財團法人民間司法改革基金會備份。
